臺灣臺中地方法院刑事判決　　　　　　　95年度訴字第3924號
公　訴　人　臺灣臺中地方法院檢察署檢察官
被　　　告　甲○○
　　　　　　　　　　國民
上列被告因毒品危害防制條例案件，經檢察官提起公訴（九十五
年度毒偵字第五五四一號），本院合議庭裁定改以簡式審判程序
審理，判決如下：
    主  文
甲○○施用第一級毒品，處有期徒刑柒月；扣案之第一級毒品海
洛因壹小包（淨重零點肆公克，空包裝重零點公克）沒收銷
燬之。又施用第二級毒品，處有期徒刑月。應執行有期徒刑玖
月；扣案之第一級毒品海洛因壹小包（淨重零點肆公克，空包裝
重零點公克）沒收銷燬之。
    犯罪事實
一、甲○○前於民國九十四年間，因施用毒品案件，經本院以九
    十四年度毒聲字第一五一○號裁定送勒戒處所觀察、勒戒後
    ，認有繼續施用毒品之傾向，由本院再以九十四年度毒聲字
    第一六四一號裁定令入戒治處所施以強制戒治一年，於九十
    五年八月十四日因停止其處分出監，至九十五年十二月七日
    戒治期滿執行完畢，而由臺灣臺中地方法院檢察署檢察官以
    九十五年度戒毒偵字第一三一號為不起訴處分。詎甲○○猶
    不知戒絕，明知海洛因及甲基安非他命已分別列為毒品危害
    防制條例第二條第二項第一、二款所稱之第一、二級毒品，
    竟於強制戒治執行完畢五年內，復基於施用第一級毒品海洛
    因及第二級毒品甲基安非他命之犯意，於向不詳姓名年籍綽
    號「阿清」之人購得第一級毒品海洛因及自不詳姓名年籍之
    友人處無償取得第二級毒品甲基安非他命後，即分別於(一)九
    十五年十一月十八日晚上某時，在臺中縣大里市○○街五號
    八樓住處，以將第二級毒品甲基安非他命放置在鋁箔紙上，
    然後以火燒烤其底部，使生白煙吸入體內之方法，施用第二
    級毒品甲基安非他命一次；(二)九十五年十一月二十二日下午
    三時許，在前開住處，將第一級毒品海洛因加水稀釋後，以
    注射針筒注射血管之方式，施用第一級毒品海洛因一次。嗣
    於九十五年十一月二十二日晚上八時二十分許，在臺中市○
    區○○路與柳川西街口，因形跡可疑為警盤查，甲○○在當
    時警方尚未得悉其有施用毒品之犯行前，即主動提出其所有
    之第一級毒品一小包（淨重零點四公克，空包裝重零點三三
    公克），並坦承有上開施用毒品犯行，而接受裁判。
二、案經臺中市警察局第六分局報告臺灣臺中地方法院檢察署檢
    察官偵查起訴。
    理    由
一、訊據被告甲○○對於上開犯罪事實坦承不諱，且被告於九十
    五年十一月二十二日為警查獲後，經警採集尿液送詮昕科技
    股份有限公司檢驗結果，確呈第一級毒品海洛因水解後之嗎
    啡及第二級毒品甲基安非他命陽性反應等情，有該公司所出
    具之濫用藥物尿液檢驗報告一紙在卷可稽，並有扣案之白粉
    一小包（淨重零點四公克，空包裝重零點三三公克），可資
    為證。而該扣案之白粉，經送法務部調查局鑑定結果，確含
    有第一級毒品海洛因成分等情，亦有該局九十六年一月二十
    一日調科壹字第○九六二三○○五七六○號鑑定通知書一份
    在卷足憑，足見被告之自白與事實相符，而堪以採信。從而
    ，本件事證明確，被告施用第一級毒品海洛因及第二級毒品
    甲基安非他命各一次之犯行，均堪認定。
二、被告於九十四年間，因施用毒品案件，經本院以九十四年度
    毒聲字第一五一○號裁定送勒戒處所觀察、勒戒後，認有繼
    續施用毒品之傾向，由本院再以九十四年度毒聲字第一六四
    一號裁定令入戒治處所施以強制戒治一年，於九十五年八月
    十四日因停止其處分出監，至九十五年十二月七日戒治期滿
    執行完畢，而由臺灣臺中地方法院檢察署檢察官以九十五年
    度戒毒偵字第一三一號為不起訴處分等情，，有該不起訴處
    分書、臺灣臺中地方法院檢察署刑案資料查註紀錄表及臺灣
    高等法院被告前案紀錄表各一份附卷可參。被告於前案強制
    戒治執行完畢，五年內再犯施用第一級毒品罪及第二級毒品
    罪，應予依法論科。
三、查海洛因、甲基安非他命分係毒品危害防制條例第二條第二
    項第一、二款所規定之第一、二級毒品。被告於前案強制戒
    治執行完畢，五年內再為如犯罪事實欄所載之施用第一級毒
    品海洛因及第二級毒品甲基安非他命之行為，核係犯同條例
    第十條第一項之施用第一級毒品罪及同條第二項之施用第二
    級毒品罪。其持有毒品之行為，意在供己施用，故持有之低
    度行為，應為施用之高度行為所吸收，均不另論罪。被告所
    犯上開施用第一級毒品罪及施用第二級毒品罪之行為間，犯
    意各別，行為互殊，應予分論併罰。按刑法第六十二條所謂
    發覺，固非以有偵查犯罪權之機關或人員確知其人犯罪無誤
    為必要，而於對其發生嫌疑時，即得謂為已發覺；但此項對
    犯人之嫌疑，仍須有確切之根據得為合理之可疑者，始足當
    之，若單純主觀上之懷疑，要不得謂已發生嫌疑（最高法院
    七十二年臺上字第六四一號判例參照），因此所謂「發覺」
    ，並不包括單純主觀上之懷疑，而需偵查犯罪職權之公務員
    ，至少應已知該犯罪事實之梗概始足當之，經查警員盧明宗
    等人於犯罪事實欄所載查獲時、地，係見被告神情緊張、形
    跡可疑，而上前盤查，被告即主動拿出其所有之第一級毒品
    海洛因，在此之前尚無客觀跡證顯示被告有施用毒品犯行等
    情，有本院與承辦警員盧明宗通話之電話紀錄表一份附卷可
    證，是堪認本件被告於警員上前盤查時，旋即主動提出其所
    有之第一級毒品海洛因，並向警員坦認有施用毒品之犯行，
    斯時客觀上既無確切之根據得以產生被告有施用毒品犯行之
    合理懷疑，揆諸前揭判例意旨，即不能認被告之犯罪已被偵
    查機關發覺，因此被告於警盤查時主動提出其所有之第一級
    毒品海洛因，並坦承有前揭施用毒品犯行，而接受裁判，亦
    應有自首規定之適用，而應依刑法第六十二條前段規定減輕
    其刑。爰審酌被告前因施用毒品犯行，經施以觀察、勒戒及
    強制戒治，竟猶不知戒絕，再施用毒品不輟，無視於毒品對
    於自身健康之戕害及國家對於杜絕毒品犯罪之禁令，惡性非
    輕，惟念其犯後始終坦認犯行，態度尚佳等一切情狀，分別
    量處如主文所示之刑，並定其應執行刑，以示懲儆。扣案之
    第一級毒品海洛因一小包（淨重零點四公克，空包裝重零點
    三三公克），為毒品危害防制條例第二條第二項第一款所指
    之第一級毒品，屬違禁物，爰依同條例第十八條第一項前段
    規定，沒收銷燬之。
四、公訴意旨略以：被告基於施用第一級毒品海洛因之單一行為
    決意，自九十五年十一月十五日起至同年月二十二日下午五
    時許止（扣除前揭經本院論罪科刑之九十五年十一月二十二
    日下午三時許施用第一級毒品海洛因一次之犯行），反覆、
    接連施用第一級毒品海洛因多次，因認被告此部分行為，亦
    有違反毒品危害防制條例第十條第一項施用第一級毒品罪嫌
    ，且與前揭本院論罪科刑之犯行間，具有集合犯之實質上一
    罪關係等語。惟查：
  (一)按犯罪事實應依證據認定之，無證據不得認定犯罪事實；不
    能證明被告犯罪者，應諭知無罪之判決，刑事訴訟法第一百
    五十四條第二項、第三百零一條第一項分別定有明文。
  (二)公訴人認被告涉有上開施用第一級毒品犯行，無非係以被告
    於警詢及偵查中之自白、被告施用毒品之犯行，本質上具有
    反覆、延續施行之特徵等情為其論據。查本件被告固於警詢
    及偵查中均供承有上開犯行。惟查九十四年二月二日修正公
    布之刑法，業於九十五年七月一日施行，新刑法已將第五十
    六條連續犯之規定刪除，是原屬於複數行為之連續犯，即應
    以數罪之關係處理，而不能恣意的將原本數罪之結構，以接
    續犯或包括一罪等關係來涵蓋，否則將造成依修正前規定應
    加重其刑之犯罪，變成單一犯罪，亦不得加重其刑，此不僅
    使連續犯因不當圖利行為人而廢除之立法原意盡失，圖利行
    為人更勝以往。而施用毒品案件，雖有長時間反覆施用，然
    仍有偶一施用之情形，且有無成癮性，更因個人體質而異，
    尚不能一概認定施用毒品者均具有成癮性，而論以集合犯，
    且歷來實務均係以施用毒品之次數，以認定屬行為之單複數
    ，在複數行為時再審酌其施用之時間等客觀情狀，以決定依
    連續犯或數罪處斷。於刑法刪除連續犯之規定後，施用毒品
    罪之本質並未變更，依前揭說明，自應回歸數罪併罰處理，
    方符合法理。是公訴意旨認被告自九十五年十一月十五日起
    至同年月二十二日下午五時許止（除前揭論罪科刑部分外）
    ，尚有多次施用第一級毒品海洛因之行為，具有成癮性，惟
    並未舉證證明之，自難以集合犯論以一罪，合先敘明。
  (三)次按，刑事訴訟法第一百五十六條第二項規定，被告雖經自
    白，仍應調查其他必要之證據，以察其是否與事實相符。立
    法目的乃欲以補強證據擔保自白之真實性；亦即以補強證據
    之存在，藉之限制自白在證據上之價值。而所謂補強證據，
    則指除該自白本身外，其他足資以證明自白之犯罪事實確具
    有相當程度真實性之證據而言。雖其所補強者，非以事實之
    全部為必要，但亦須因補強證據與自白之相互利用，而足使
    犯罪事實獲得確信者，始足當之，最高法院著有七十四年臺
    覆字第一○號判例可資參照。被告固於警詢及偵查中自白有
    於上揭時間多次施用第一級毒品海洛因之犯行，然除前揭經
    本院論罪科刑之九十五年十一月二十二日下午三時許施用第
    一級毒品海洛因一次之犯行外，其餘犯行，遍觀全案卷證，
    並無其他補強證據足以證明被告之上開自白與事實相符。況
    按施用毒品尿液中排出最長時限，受施用劑量、施用方式、
    個人體質及其代謝情況等因素影響，因個案而異，一般可檢
    出最長時間海洛因服用後二至四天一節，有行政院衛生署管
    制藥品管理局九十二年十二月二日管檢字第○九二○○○九
    九九○號函可參，是上開詮昕科技股份有限公司出具之濫用
    藥物尿液檢驗報告一紙，亦僅能作為被告該次施用第一級毒
    品海洛因之適合證明，而無法證明被告尚有其餘施用第一級
    毒品海洛因之犯行。從而，公訴意旨關於被告自九十五年十
    一月十五日起至同年月二十二日下午五時許止（扣除前揭經
    本院論罪科刑之九十五年十一月二十二日下午三時許施用第
    一級毒品海洛因一次之犯行），亦涉有施用第一級毒品之罪
    嫌既屬不能證明，惟公訴意旨認被告此部分行為與前揭論罪
    科刑之施用第一級毒品罪間有集合犯之實質上一罪關係，爰
    不另為無罪之諭知。
據上論斷，應依刑事訴訟法第二百七十三條之一第一項、第二百
九十九條第一項前段，毒品危害防制條例第十條第一項、第二項
、第十八條第一項前段，刑法第十一條、第六十二條前段、第五
十一條第五款，判決如主文。
本案經檢察官乙○○到庭執行職務。
中　　華　　民　　國　　96　　年　　 2  　月　　12　　日
                  刑事第三庭    法  官  郭 妙 俐
上正本證明與原本無異。
如不服本判決，應於判決送達後十日內向本院提出上訴狀，上訴
於臺灣高等法院臺中分院（須附繕本）。
                                書記官  陳 玉 芬
中　　華　　民　　國　　96　　年　　 2　　月　　12　　日
附錄本案論罪科刑法條全文
毒品危害防制條例第十條
施用第一級毒品者，處六月以上五年以下有期徒刑。
施用第二級毒品者，處三年以下有期徒刑。
